臺灣新竹地方法院刑事判決　　　　　　　95年度交訴字第50號
公　訴　人　臺灣新竹地方法院檢察署檢察官
被　　　告　甲○○○○ ○○○.
　　　　　　（原中華民國外僑居留證統一證號：0000000號）
　　　　　　指定送達代收人：林哲誠律師
選任辯護人　林哲誠律師
　　　　　　陳彥希律師
　　　　　　莊植寧律師
上列被告因過失致死案件，經檢察官聲請簡易判決處刑（九十五
年度偵字第一九四三號），本院認不得，逕改依通常程序審理並
判決如下：
    主  文
甲○○○○ ○○○○○ ○○○○無罪。
    理  由
一、本件公訴意旨略以：被告甲○○○○ ○○○○○ ○○○○於民國九十四年
    五月二十八日，無照駕駛車號ZZ－6288號自用小客車（普羅
    小客車租賃股份有限公司所有），沿新竹市○區○○路由北
    往南（原起訴意旨誤載為由東向西）方向行駛，迨同日下午
    一時四十五分許，途經成德路與中華路三段一二一巷及新竹
    市立殯儀館前通道交岔路口處路段時，原須注意車輛行經無
    號誌交岔路口處，應減速慢行，且應注意路口人車動態，妥
    適採取必要之安全措施，而依事發時天候晴、日間自然光線
    、道路無缺陷及障礙物、視距良好等情形觀之，顯亦無不能
    注意情事，詎其疏未注意上開路口處人車動態，猶貿然以約
    時速四十公里之速度穿越上開路口，適被害人田培駿騎乘腳
    踏車，沿新竹市立殯儀館前下坡通道行抵成德路口，亦未注
    意交岔路口處人車動態，致二車發生碰撞，使被害人田培駿
    因頭部外傷合併顱內出血不治死亡，因認被告涉犯刑法第二
    百七十六條第一項之過失致人於死罪嫌等語。
二、關於證據能力之說明：
（一）按被告以外之人於審判外之言詞或書面陳述，除法律有規
      定者外，不得作為證據；又被告以外之人於審判外之陳述
      ，雖不符合同法第一百五十九條之一至第一百五十九條之
      四之規定，但經當事人於審判程序同意作為證據，法院審
      酌該言詞陳述或書面陳述作成時之情況，認為適當者，亦
      得為證據。當事人、代理人或辯護人於法院調查證據時，
      知有第一百五十九條第一項不得為證據之情形，而未於言
      詞辯論終結前聲明異議者，視為有前項之同意，刑事訴訟
      法第一百五十九條第一項及第一百五十九條之五分別定有
      明文。查，被告所提出被證二之車禍經過模擬動態磁片一
      片（附於本院卷一第四一頁），雖不符刑事訴訟法第一百
      五十九條之四傳聞例外之規定，然公訴人於本院準備程序
      、審判程序中均表示同意作為證據方法而不予爭執，且迄
      至言詞辯論終結前亦未再聲明異議；另公訴人所提出之證
      據方法及如後述經本院引用之證據資料，被告及其辯護人
      除對下述（二）（三）（四）所列證據之證據能力有意見
      外，對其餘證據方法，均未爭執證據能力，本院審酌上開
      證據資料製作時之情況，尚無違法不當及證明力明顯過低
      之瑕疵，亦認為以之作為證據應屬適當，故揆諸上揭規定
      ，爰逕依刑事訴訟法第一百五十九條之五規定，均認有證
      據能力。
（二）按被告以外之人於審判外所為之書面陳述，固屬傳聞之證
      據，但如該文書係屬公務員職務上製作之紀錄文書者，除
      顯有不可信之情況外，亦得為證據，刑事訴訟法第一百五
      十九條之四第一款分別定有明文。本案九十四年度相字第
      三一○號相驗卷《下稱相驗卷》卷附之由新竹市警察局第
      一分局交通第一分隊警員乙○○所製作之道路交通事故現
      場圖及調查報告表（一）（二）、偵查報告等證據，係承
      辦員警乙○○所製作之紀錄文書，為警員基於職務製成，
      具有相當之中立性，是其作成過程並無不適當之情形，其
      客觀上無不可信之情況，揆諸前開規定，自得為證據。
（三）另被告及其辯護人雖爭執臺灣省竹苗區車輛行車事故鑑定
      委員會九十五年一月四日鑑定意見書、臺灣省車輛行車事
      故覆議鑑定委員會九十五年三月六日府覆議字第09501000
      84號函覆之覆議意見之證據能力。然查，上開鑑定意見書
      本質上雖係鑑定人員於審判外之書面陳述，然此係上開二
      委員會於本案偵查時，受檢察官之囑託而所為之鑑定書面
      報告，是屬刑事訴訴法第一百五十九條第一項「被告以外
      之人於審判外之言詞或書面陳述，除法律有規定者外，不
      得作為證據。」，所稱「法律有規定者」之例外情形，此
      因「鑑定之經過及其結果，應命鑑定人以言詞或『書面』
      報告」，同法第二百零六條第一項亦規定甚明，是鑑定人
      以書面為鑑定報告提出於法院，依刑事訴訟法第一百五十
      九條第一項立法理由及同法第二百零六條第一項規定，即
      具有證據能力。至於被告抗辯該鑑定意見書所根據之事實
      並不正確云云，此係該鑑定意見書證明力之問題，而與證
      據能力無涉。
（四）至告訴代理人於九十五年九月八日本院準備期日時，透過
      公訴人所提出之光碟片一片（附於本院卷一證物袋內）部
      分，被告及其辯護人均主張無證據能力，查該光碟片不僅
      是被告以外之人於審判外之書面陳述，且無刑事訴訟法第
      一百五十九條之一至第一百五十九條之四規定之傳聞例外
      得為證據之情形，故本院認該光碟片並無證據能力。
三、按被告未經審判證明有罪確定前，推定其為無罪；犯罪事實
    應依證據認定之，無證據不得認定犯罪事實，刑事訴訟法第
    一百五十四條定有明文。又不能證明被告犯罪者，應諭知無
    罪之判決，刑事訴訟法第三百零一條第一項亦定有明文。復
    按刑事訴訟法第一百六十一條第一項規定：檢察官就被告犯
    罪事實，應負舉證責任，並指出證明之方法。因此，檢察官
    對於起訴之犯罪事實，應負提出證據及說服之實質舉證責任
    。倘其所提出之證據，不足為被告有罪之積極證明，或其闡
    明之證明方法，無從說服法官以形成被告有罪之心證，基於
    無罪推定之原則，自應為被告無罪判決之諭知。是若審判時
    ，檢察官未能提出適合於證明犯罪事實之積極證據，並闡明
    其證據方法與待證事實之關係；法院對於卷內訴訟資料，復
    已逐一剖析，參互審酌，仍無從獲得有罪之心證，自應為諭
    知無罪之判決（最高法院九十二年度台上字第一九二號判決
    參考）。又按事實之認定，應憑證據，如未能發現相當證據
    ，或證據不足以證明，自不能以推測或擬制之方法，以為裁
    判基礎；另按刑事訴訟法上所謂認定犯罪事實之證據，係指
    足以認定被告確有犯罪行為之積極證據而言，該項證據自須
    適合於被告犯罪事實之認定，始得採為斷罪資料；而認定不
    利於被告之事實，須依積極證據，苟積極證據不足為不利於
    被告事實之認定時，即應為有利於被告之認定，更不必有何
    有利之證據。且刑事訴訟上證明之資料，無論其為直接或間
    接證據，均須達於通常一般之人均不致有所懷疑，而得確信
    其為真實之程度，始得據為有罪之認定，若其關於被告是否
    犯罪之證明未能達此程度，而有合理懷疑之存在，致使無從
    形成有罪之確信，根據「罪證有疑，利於被告」之證據法則
    ，即不得遽為不利被告之認定（最高法院二十九年度上字第
    三一０五號、三十年度上字第八一六號、四十年度台上字第
    八六號、七十六年度台上字第四九八六號判例均足資參照）
    。再按刑法上之過失犯，以行為人對於犯罪結果之發生按其
    情節應注意，並能注意，而不注意者，始克相當；若事出突
    然，依當時情形，不能注意時，縱有結果發生，仍不得令負
    過失責任，最高法院八十七年度台非字第三三七號判決意旨
    參照。
四、本件公訴人認被告甲○○○○ ○○○○○ ○○○○涉有上述過失致死罪嫌
    ，無非係以本案車禍發生時，被告駕駛車號ZZ－6288號自用
    小客車，有行經無號誌交岔路口時，未注意減速慢行及路口
    人車動態而貿然穿越之違規情形，並因此肇事致被害人受傷
    死亡，為本案歸責被告之原因，並提出下列證據為其論據：
（一）被告甲○○○○ ○○○○○ ○○○○之自白；
（二）告訴人丙○○之指訴；
（三）臺灣新竹地方法院檢察署檢察官勘驗筆錄、相驗屍體證明
      書及驗斷書；
（四）臺灣新竹地方法院檢察署檢察官履勘車禍現場筆錄及相片
      十一張；
（五）相驗卷附新竹市警察局第一分局道路交通事故現場圖、調
      查報告表（一）（二）、警員乙○○之偵查報告各一件；
（六）新竹市警察局車輛勘查報告、證物採驗紀錄表及採驗相片
      十五紙；
（七）內政部警政署刑事警察局鑑驗書一件；
（八）本案車禍現場監視器光碟片及翻拍相片六紙；
（九）車禍現場及車輛受損情形相片；
（十）上開臺灣省竹苗區車輛行車事故鑑定委員會鑑定意見書一
      件；
（十一）上開臺灣省車輛行車事故覆議鑑定委員會函一件。
五、訊據被告甲○○○○ ○○○○○ ○○○○固坦承於九十四年五月二十八日
    下午一時四十六分許，在未依法領有中華民國之駕駛執照之
    情形下，無照駕駛車號ZZ－6288號自用小客車，沿新竹市○
    ○路由北往南方向行駛，行經成德路與中華路三段一二一巷
    、新竹市立殯儀館前通道之路口時，與被害人田培駿所騎乘
    之腳踏車發生車禍，被害人因此倒地受有頭部外傷合併顱內
    出血，延至同年五月三十一日凌晨六時零二分不治死亡之事
    實，惟堅詞否認就車禍之發生有過失，辯稱：車禍發生地點
    實際上是二個交岔路口並非一個十字路口，兩車的碰撞點是
    在靠近中華路三段一二一巷之交岔路口處，被告並未超速駕
    駛，被害人所騎乘之腳踏車是左轉彎車應禮讓直行車，所以
    被告沒有減速之義務，且二車的碰撞點是在被告所駕駛之上
    開車輛左後門處與被害人所騎乘之腳踏車車頭處，被告根本
    無法注意被害人之存在等語。
六、經查：
（一）被告駕駛上開車輛，於上揭時、地與被害人所騎乘之腳踏
      車發生車禍乙情，除據被告供承在卷外，並有警員乙○○
      所製作之偵查報告、新竹市警察局第一分局道路交通事故
      調查報告表（一）（二）暨車禍現場照片足證（見相驗卷
      第四、十、十一、十七至二一頁）；被害人因此受有頭部
      外傷合併顱內出血之傷害送醫不治死亡之事實，除有國泰
      綜合醫院新竹分院九十四年五月三十一日診斷證明書及病
      歷附卷可參外（相驗卷第十四、十六頁）、業經臺灣新竹
      地方法院檢察署檢察官督同檢驗員相驗屬實，製有相驗筆
      錄、勘驗筆錄及相片、相驗屍體證明書、驗斷書及相驗相
      片等件在卷可憑（見相驗卷第二二、二八至三二、四三至
      四六頁）。
（二）按『車輛』行經無號誌之交岔路口，應減速慢行，作隨時
      停車之準備；次按，『慢車』行近無號誌之交岔路口，應
      減速慢行，看清左右確無來車並在不妨礙汽車通行之情況
      下迅速通過；『慢車』左轉彎時，應繞越道路中心處左轉
      進入右側慢車道行進，道路交通安全規則第九十三條第一
      項第二款、第一百二十五條第一項第二款、第五款分別定
      有明文。
（三）查本案車禍發生地點係在由新竹市○○路、中華路三段一
      二一巷及新竹市立殯儀館前下坡道路（無路名）等三條道
      路所構成之不對稱無號誌之三岔路口處，且成德路原為一
      劃有雙黃線之雙向各為一線車道之道路，然在此三岔路口
      範圍內，成德路上並沒有劃設雙黃線，而是在成德路與殯
      儀館前下坡道路交會處，劃設有一黃色網狀線區域，惟在
      成德路與中華路一二一巷交會處地面則完全沒有劃有任何
      標線，此觀上開道路交通事故調查報告表（二）及現場相
      片、以及本院九十五年十二月一日履勘現場時命警員劉懿
      德依據現場實際狀況測量並標示相關道路距離後所繪製之
      道路交通現場圖（附於本院卷二第0-1頁），（至於車禍
      發生當日由警員乙○○所繪製之現場圖《見相驗卷第九頁
      》因所繪比例與現場實際情形明顯不符，本院不予採用）
      、現場拍攝相片共六十八紙（見本院卷二第一至三四頁）
      可知。故被告上開車禍發生地點非一個十字路口的辯解，
      本院認為可採。而依據車禍現場被害人所騎乘之腳踏車倒
      地位置、被害人所遺鞋子、帽子及血跡位置（相驗卷第十
      七、十八頁），再對照翻拍自現場附近之監視器相片所顯
      示之於車禍發生剎那被告所駕駛車輛行向、被害人人車倒
      地之位置（見相驗卷第三三至三五頁）可見，車禍發生前
      ，被告係駕車沿成德路由北往南方向直行，而在被告所駕
      駛之車輛已經過了上述黃色網狀線區，車尾處正經過中華
      路三段一二一巷巷口中心處時，即見被害人人車倒臥在成
      德路與該巷口交會、且近成德路雙向二車道之中間處。顯
      然被告所駕駛之上開車輛與被害人所騎乘之腳踏車二車碰
      撞地點，係在成德路與中華路三段一二一巷交會處。
（四）又查，被害人於車禍發生前，係前往新竹市立殯儀館祭拜
      友人後，欲返回位於新竹市○○路○段一九○巷三八號五
      樓之住處，返家路線必須行駛中華路三段一二一巷等情，
      業據告訴人丙○○及證人即喪家黃秉鈞二人分別於檢察官
      訊問時陳述在卷（見相驗卷第二四頁、九十五年度偵字第
      一九四三號卷第二二、二三頁），由此可知，被害人於車
      禍發生前之行駛路線是自新竹市立殯儀館前之下坡道路往
      成德路方向，再穿越成德路後接左前方之中華路三段一二
      一巷。而新竹市立殯儀館前之通道為一下坡道路，經本院
      實地勘驗結果，站在該道路上距離成德路口約六十五點七
      公尺處往成德路方向看，右方及正前方視野均良好；站在
      該道路上距離成德路口約十公尺處往成德路方向看，成德
      路左方來車及中華路三段一二一巷口來車都能看很清楚，
      但是對於右方來車，則因為有殯儀館的指示牌而被擋住；
      在到達與成德路交會路口時，對於成德路左、右兩方來車
      及一二一巷口的來車，則均能清楚看到，視野清楚等情，
      有本院九十五年十二月一日勘驗筆錄一件及勘驗相片在卷
      可參（見本院卷一第一三二、一三三頁、卷二第一至三頁
      ）。可見被害人自殯儀館前之下坡道路往成德路方向行駛
      時，遠自距離成德路口六十五點七公尺處開始，沿路均能
      清楚看見該道路與成德路、中華路三段一二一巷所構成之
      不對等三岔路口之人車往來狀況。
（五）據被告於本院審理時供稱其車禍發生前，係駕駛上開車輛
      搭載二位女兒，從位於新竹市○○路之國家藝術園區住處
      出發，在新香街與成德路口有停等紅燈，綠燈後起步左轉
      成德路行駛，視線良好，車禍發生當時時速不超過三十公
      里（被告之前在警詢及本院準備程序訊問時稱時速約三十
      至四十公里），欲前往新竹市○○路之歐洲國際學校等語
      。查，本案發生車禍路段是市區道路，速限為時速五十公
      里，上開三岔路口雖無號誌，新香街左轉成德路後之直行
      路段，視距良好等情，除有道路交通事故調查報告表（一
      ）在卷可參，並經本院實際乘車循該路線勘驗後亦認為行
      駛於成德路當中，由車內往殯儀館旁下坡道路方向看，視
      野良好等情在卷（見本院卷一第一三三頁）；而被告曾停
      等紅燈之新香街口距離該三岔路口僅約三十九點七公尺，
      有警員劉懿德所繪製之道路交通事故現場圖足參，被告於
      車禍甫發生第一次接受警詢時即供稱時速為三十至四十公
      里，以被告停等紅燈後再重新起步所行駛之上述距離，再
      觀之中華路三段一二一巷口之寬度經實際測量為十二點八
      公尺，被告所駕駛之 BMW廠牌、三千五百CC（參相驗卷第
      十二頁）車輛於一時四十六分五十二秒時，車頭行抵一二
      一巷口右邊圓形孔蓋處（參相驗卷三五頁下方相片），於
      一時四十六分五十三秒時，車頭已過一二一巷口，車尾正
      處於一二一巷口之中心點處（見相驗卷第三四頁），亦即
      就車頭而言，該車在一秒的時間已行駛十二點八公尺，依
      據時速四十公里，每秒行車距離約十一點十一公尺觀之（
      40×1000÷60÷60），本院認被告當時之行車速度應在時
      速四十公里左右，被告辯稱時速不到三十公里，並不足採
      。
（六）被告在未違反速限五十公里之情形下，以時速四十公里之
      速度通過上開無號誌三岔路口，是否仍有減速之義務？上
      揭道路交通安全規則第九十三條第一項第二款『車輛』行
      經無號誌之交岔路口，應減速慢行，作隨時停車之準備之
      規定，立法目的無非係為使車輛駕駛人於行經無號誌交岔
      路口遇狀況時，能來得及作緊急應變之措施而設。被告於
      本院審理時供稱其駕車經過上開三岔路口時，前方並無車
      輛，左方即殯儀館前下坡道路方向視線也良好，並沒有看
      到被害人人車由該下坡路段駛來等語。再參諸二車之碰撞
      地點係在成德路與中華路三段一二一巷交會處，亦經本院
      認定如前述，而在被告所駕駛之自小客車上所遺之撞擊痕
      跡位置是在左側後車門把手前緣處（見相驗卷第十九、二
      十頁），顯然被告係在所駕駛之車輛已通過成德路與殯儀
      館前下坡道路之黃色網狀線區後二車才發生碰撞，因為依
      據翻拍自監視器之相片看來，被告所駕駛之車輛係在依規
      定行駛於由北往南之快車道上時，左後側與被害人所騎乘
      之腳踏車發生碰撞；而殯儀館前之下坡道路路寬為八點六
      公尺（參上開本院卷二事故現場圖），被告以時速四十公
      里之速度通過，依前述換算標準看來，被告通過該路口之
      時間不到一秒。假設被害人確係騎乘腳踏車於該下坡道路
      ，以被害人之年齡為六十四歲，又曾中風過之身體狀況，
      依常情其車速應當不會太快，故被告以不到一秒之時間，
      以時速四十公里之速度通過寬度為八點六公尺之下坡道路
      時，如果被害人所騎乘之腳踏車已行抵該下坡道路與成德
      路之路口處，或甚至已到達成德路由南往北之車道上時，
      被告不可能未看見被害人，若此時被告仍以時速四十公里
      繼續前進，則二車的碰撞地點亦應該在該下坡道路與成德
      路之路口附近，亦即仍在黃色網狀線區內。但是，本案二
      車之碰撞地點是在經過黃色網狀線區○○○○路與中華路
      三段一二一巷交會處，由此可見，被告辯稱其經過殯儀館
      下坡道路時，並沒有看見被害人人車等語，為可採信。既
      然被告行經無號誌之上開下坡道路與成德路之路口未看見
      被害人人車，前方及對向均無車輛，可見當時客觀上並無
      需駕駛人應變之狀況存在，在此情形下，被告在速限五十
      公里之範圍內，以時速四十公里通過該下坡道路與成德路
      之路口時，是否仍應科予被告有減速之義務，似有疑義。
（七）再者，依據被告於本院審理時供承其行駛於成德路上時，
      一路均保持相同之時速，未遇有需減速之情形等語可知，
      被告於以時速四十公里之速度通過上開路口及黃色網狀線
      區後，仍相同以四十公里之時速通過成德路與中華路三段
      一二一巷之路口，且在後車身正通過中華路三段一二一巷
      中心點時，發生被害人人車倒地在該巷口與成德路交會路
      口、人車並跨越成德路之雙向車道上之情形，以被告之行
      車速度推算，再參諸被告於本院履勘現場時供稱是在車頭
      距離位在對向車道旁之電線桿約一公尺時，聽到撞擊的聲
      音（見本院卷一第一三二頁），可見二車真正碰撞之時點
      應該是在被告所駕駛車輛之車頭已達一二一巷巷口中心點
      （即車輛已行駛六點四公尺），而後座車身正經過一二一
      巷口右邊圓形孔蓋附近之際，此觀自監視器翻拍之相片（
      相驗卷第三四、三五頁）亦可得應證。準此，被告以四十
      公里之時速，行駛六點四公尺之距離，其時間也不到一秒
      。而殯儀館旁下坡道路與成德路之路口之路寬八點六公尺
      ，與成德路與中華路三段一二一巷路口寬度十二點八公尺
      ，總計二十一點四公尺，以四十公里之時速換算，約需二
      秒之時間，而被告先前已經先花不到一秒之時間通過上開
      下坡道路與成德路之路口，在此同時，並沒有看到被害人
      之人車，已如前述，則被告再以同樣時速往一二一巷路口
      前進時，其駕駛座視力範圍所及之車前狀況，亦應該未看
      見被害人人車之行向才是。蓋如果被害人人車在被告駕車
      欲經過一二一巷口時，已經行抵近成德路與一二一巷口之
      成德路上，被告見狀又未減速，則被告所駕駛車輛之碰撞
      點應該是在車前，而不是在上述之左側後車門把手前緣處
      。故此，既然被告駕車經過一二一巷口時，車前並無狀況
      ，則被告以未違反速限五十公里之速度通過該路口，本院
      認被告並無減速之義務。
（八）再者，縱使被告駕駛上開車輛於經過下坡道路與成德路之
      路口後，再通過上開一二一巷路口時，是有看見被害人人
      車卻未減速慢行，但是從上述被告行經該路口所需之時間
      及上開車輛撞擊點係在左側後車門把手前緣處觀之，再參
      考被害人由殯儀館旁下坡道路至二車碰撞之地點之距離至
      少需橫跨成德路由南往北之車道寬五點五公尺之距離（參
      附於本院卷二之現場圖），被害人當時騎乘腳踏車之速度
      必定相當快，甚至已超過被告當時之行車速度時速四十公
      里，才有可能在短短一秒餘之時間行抵一二一巷巷口右邊
      圓形孔蓋附近，並在該處與被告所駕駛之車輛發生碰撞。
      而查，被害人係騎乘腳踏車，依據上揭道路交通安全規則
      第一百二十五條第一項第二款、第五款：『慢車』行近無
      號誌之交岔路口，應減速慢行，看清左右確無來車並在不
      妨礙汽車通行之情況下迅速通過；『慢車』左轉彎時，應
      繞越道路中心處左轉進入右側慢車道行進之規定，被害人
      於騎乘腳踏車行經成德路、中華路三段一二一巷之無號誌
      交岔路口時，不僅應減速慢行，且必須在確認左右均無來
      車、不妨礙汽車通行之情形下，才能通過，顯然本案二車
      在該無號誌交岔路口之路權，係被告所駕駛之車輛優先。
      又本案車禍發生前，被害人是由殯儀館前之下坡道路欲通
      過成德路往左前方之中華路三段一二一巷行駛，該路段視
      野良好等情，如前第六（四）點所述，故被告駕駛車輛行
      駛在上開不對稱之三岔路口時，被害人應能清楚看見，且
      依規定，被害人必須在被告所駕駛之車輛通過交岔路口後
      始能通過，而通過之方式亦應該是由下坡道路與成德路之
      路口中心處，先左轉成德路，於轉入成德路後須靠右側慢
      車道行進，再右轉中華路三段一二一巷。但是由上述二車
      之碰撞地點及被害人人車倒地之位置可知，被害人顯然並
      未遵守上揭慢車左轉彎之規定，而是直接自上開下坡道路
      往左前方穿越成德路之方式欲轉進一二一巷，被害人顯然
      有違反上揭規定之過失情形。
（九）本案車禍既係因被害人騎乘腳踏車，違反上揭規定，由後
      撞擊被告所駕駛車輛之左側後車門把手前緣處，因而肇致
      本件車禍，顯見被害人於上揭時、地所為之上述違規行為
      顯然不當，而有違反道路交通安全規則一百二十五條第一
      項第二款、第五款之過失甚明，且該過失情節與其因本件
      車禍死亡之結果間，具有相當因果關係無疑。至被告駕駛
      上開車輛遵行車道行駛中，無法料及車輛左後側車門竟會
      遭騎乘腳踏車之被害人撞擊，致不及採取任何煞停或閃避
      措施，實屬難以防範，被告對此一突發狀況，自無法預見
      ，其亦無從採取任何有效的避煞措施，來避免該次車禍發
      生之餘地，揆諸首揭說明，被告即無任何「應注意能注意
      而不注意」之過失存在。本案雖曾經檢察官聲請送請臺灣
      省竹苗區車輛行車事故鑑定委員會、臺灣省車輛行車事故
      覆議鑑定委員為肇事責任之鑑定，然該二鑑定意見均是依
      照警員乙○○所繪製之不符現場實際路況之現場圖而為鑑
      定，本院認為不可採信。至於本院囑託中央警察大學鑑定
      結果雖認被告對於本案車禍之發生仍有疏忽之處（見本院
      卷第一六八頁），然本院綜合上述理由，仍認被告就車禍
      之發生並無過失可言，此鑑定結果，本院不採之。
（十）至被告雖有無照駕駛之交通違規行為，然交通違規未必與
      肇事原因有關（最高法院八十九年度台上字第一四三一號
      判決意旨參照），且本件肇事原因如前認定在於被害人之
      違規行為所致，被告無照駕駛之違規行為與被害人死亡結
      果間並無相當因果關係，自不得僅憑被告有交通違規行為
      ，率予推認其有應注意、能注意而不注意之駕車過失。
七、綜上所述，本件既乏證據足證被告就本件車禍之發生，有何
    違反注意義務，致被害人發生死亡結果之過失，自難遽令其
    擔負過失致死之罪責。此外復查無其他積極證據，足認被告
    有公訴人指訴之過失致人於死之犯行，本件被告依規定在車
    道上正常駕駛，無從對於被害人自左後方所為之撞擊狀況為
    適當之防免措施，被告所辯對於本件事故之發生並無過失等
    語，應堪採信，被告犯罪尚屬不能證明，應依法諭知被告無
    罪之判決。
據上論結，應依刑事訴訟法第四百五十二條、第三百零一條第一
項判決如主文。
本案經檢察官陳麗芬到庭執行職務。
中　　華　　民　　國　　96　　年　　12　　月　　31　　日
                  交通法庭審判長法　官　遲中慧
                                法  官  黃美盈
                                法  官  魏瑞紅
以上正本證明與原本無異。
如不服本判決應於收受本判決後10日內向本院提出上訴書狀，上
訴書狀應敘述具體理由。上訴書狀未敘述上訴理由者，應於上訴
期間屆滿後20日內補提理由書狀於本院 (均須按他造當事人之人
數附繕本 )「切勿逕送上級法院」。
中　　華　　民　　國　　96　　年　　12　　月　　31　　日
                                書記官  吳月華
